臺灣高等法院臺中分院刑事判決　　　　99年度上訴字第2531號
上　訴　人　臺灣臺中地方法院檢察署檢察官
上　訴　人
即　被　告　湛喻晴
被　　　告　高紹昌
上列上訴人等因被告等偽造文書等案件，不服臺灣臺中地方法院
98年度訴字第909號中華民國99年9月29日第一審判決（起訴案號
：臺灣臺中地方法院檢察署96年度偵字第20743號），提起上訴
，本院判決如下：
    主    文
上訴駁回。
    犯罪事實
一、湛喻晴以仲介不動產買賣為業。緣於民國96年2月間，利高
    機械工業股份有限公司（下稱利高公司）因有擴充業務之需
    而有意購買土地及廠房，並由利高公司董事長林一男授權總
    經理鄭公雄全權接洽處理購地事宜。俟鄭公雄經由友人季台
    新之介紹，認識高紹昌及其當時之女友湛喻晴，並委任湛喻
    晴為利高公司之仲介，負責為利高公司尋覓合適之房地，且
    約定日後以成交價之2％或4％作為湛喻晴之仲介報酬。湛喻
    晴乃另行委託永興開發股份有限公司（下稱永興公司）之負
    責人張瑀慈洽尋並留意合適之房地出售案。同一時期，國維
    貿易股份有限公司（下稱國維公司）經董事會決議，欲出售
    該公司名下、坐落臺中縣清水鎮○○段下湳子小段268、270
    地號土地及其上廠房建物（門牌號碼為臺中縣清水鎮○○路
    278號），又因國維公司總經理陳永元之胞弟陳永祥恰任職
    於永興公司，陳永祥乃將此訊息告知張瑀慈，經張瑀慈通知
    湛喻晴，再由湛喻晴會同鄭公雄實地勘查現況後，鄭公雄即
    屬意購買，並再授權湛喻晴處理議價等事宜。詎湛喻晴為圖
    賺取價金之高低價差及因此所生之仲介報酬，竟基於為自己
    不法所有之意圖，及偽造印章、行使偽造私文書之犯意，依
    計畫遂行下列行為：
（一）於96年2月中旬間，湛喻晴明知本件買賣契約尚處於議價
      階段，竟口頭向鄭公雄佯稱買賣價金已底定為新臺幣（下
      同）5,200萬元，且需支付價金之30％即1,560萬元做為定
      金，惟鄭公雄表示利高公司尚無足額之現金可支付，湛喻
      晴遂表示得代向他人籌措資金1,500萬元，價金餘款日後
      再以銀行全額貸款給付，鄭公雄遂以利高公司所簽發附表
      二編號、、所示合計票面金額1,500萬元之支票，
      交付湛喻晴作為籌措現金之擔保。另一方面，湛喻晴旋即
      持上開所取得附表二編號之支票交予張瑀慈，再由張瑀
      慈交付陳永祥持向國維公司總經理陳永元作為議價斡旋之
      擔保。嗣於96年3月間，鄭公雄再交付湛喻晴如附表二編
      號所示支票，用以支付上開訂金餘款60萬元及調借現金
      1,500萬元所生之利息45萬元，其餘30元為手續費。
（二）俟湛喻晴與國維公司總經理陳永元迭經議價後，國維公司
      乃同意以4,400萬元出售上開土地及廠房建物，又因國維
      公司另有其他建物（非屬本件買賣標的）占有上開出售之
      土地，陳永元乃要求由國維公司同時向利高公司買回該部
      分占有範圍之土地，雙方並約定於96年4月6日簽約。湛喻
      晴雖以遲未能與國維公司人員敲定日期為由，向鄭公雄隱
      瞞其已自行與陳永元約定簽約之情，惟為免鄭公雄起疑，
      遂於同年4月2日，與鄭公雄簽訂「委任代理標購房地不動
      產契約書」、「附解除條件之買賣契約書」，表示其正積
      極處理受託買賣之事，復於同年4月5日再向鄭公雄取得利
      高公司所出具之附表一編號之「授權書」，表示利高公
      司同意國維公司買回上開國維公司建物占有範圍之土地。
（三）繼而湛喻晴仗恃鄭公雄並無與陳永元親自接洽之機會，明
      知利高公司並未授權或同意其自行與國維公司人員簽訂契
      約，亦未授權其刻印「利高公司」、「林一男」印章，乃
      於96年4月6日簽約前，在臺中市某不詳刻印店，利用不知
      情之不詳刻印人員刻製「利高公司」、「林一男」印章各
      1枚，以供偽造相關契約書使用。又唯恐日後事跡敗露時
      可另執他詞卸責，乃決意以自己之名義與陳永元簽約。嗣
      於96年4月6日，在永興公司設於臺中縣沙鹿鎮（地址不詳
      ）之營業處所，由湛喻晴以其本人名義與陳永元簽訂如附
      表一編號所示價金載為4,400萬元之不動產買賣契約書
      （下稱乙契約書），陳永元雖對湛喻晴以個人名義簽約之
      事一度有所質疑，然因該契約書之內容已載明不動產登記
      名義人為利高公司，對國維公司並無不利之影響，陳永元
      乃未予堅持。湛喻晴復持上開偽造之「利高公司」、「林
      一男」印章偽造如附表一編號所示之不動產買賣契約書
      （下稱丙契約書，偽造之印文，詳如附表一編號所載）
      ，表示國維公司向利高公司買回部分由其他國維公司建物
      所占用之土地，又因陳永元質疑湛喻晴提出利高公司所出
      具附表一編號之「授權書」上所蓋之利高公司大小章印
      文，與丙契約書之印章不符，湛喻晴復蓋用該偽造之「利
      高公司」、「林一男」印章於「授權書」上而偽造「利高
      公司」、「林一男」印文各1枚（偽造之印文，詳如附表
      一編號所載）。湛喻晴復將上開偽造之「利高公司」、
      「林一男」印章交付不知情之國維公司代書蔡美惠用印而
      偽造如附表一編號、之土地、建築物所有權買賣移轉
      契約書及土地登記申請書（偽造之印文，詳如附表一編號
      、所載），以供日後過戶送件使用，足以生損害於利
      高公司及林一男。簽約完成後，陳永元並將附表二編號
      之支票返還湛喻晴。
（四）另湛喻晴於上述簽約過程中，曾央求陳永元配合出具載有
      買賣金額較高之他份買賣契約書供貸款使用，惟遭陳永元
      拒絕。湛喻晴為免銀行核貸額度不足，有礙其遂行詐騙之
      計畫，明知未得國維公司之同意或授權，仍於96年4月6日
      簽約後，在臺中市之某不詳刻印店，利用不知情之不詳刻
      印人員刻製「國維公司」、「陳國器」、「陳永元」（原
      審判決漏載「陳永元」部分，應予補充）及「張瑀慈」印
      章各1枚。嗣因鄭公雄再度向湛喻晴詢問簽約進度，湛喻
      晴乃持上開偽造之「利高公司」、「林一男」及「國維公
      司」、「陳國器」、「陳永元」及「張瑀慈」印章，在京
      俊企業股份有限公司（下稱京俊公司）位於臺中市○○區
      ○○路366號18樓之2之營業處所，蓋用上開印章並簽署「
      陳永元」署押，偽造如附表一編號之不動產買賣契約書
      （下稱甲契約書，偽造之印文、署押，詳如附表一編號
      所載），表示利高公司與國維公司（由陳永元代理）簽訂
      價金為5,200萬元之買賣契約，且由張瑀慈擔任仲介人，
      並加以影印後，先交付影本予鄭公雄，數日後又交付甲契
      約書之正本予鄭公雄而先後行使之，足以生損害於利高公
      司、林一男、國維公司、陳國器、陳永元及張瑀慈。鄭公
      雄雖對湛喻晴擅自刻製利高公司及董事長林一男之印章使
      用並逕自簽約之舉有所疑慮，惟基於對湛喻晴之信賴且亟
      於促成本件房地買賣成交，乃未立即向湛喻晴追究。又因
      附表二編號、支票之發票日屆至，為延展擔保之效力
      ，鄭公雄又於96年4月間，交付附表二編號、之支票
      予湛喻晴而取回附表二編號、之支票。
（五）湛喻晴為使銀行撥付較高額之貸款以利其詐騙計畫，乃於
      96年4月12日前某日，在京俊公司前揭營業處所，再持上
      開偽刻之「利高公司」、「林一男」及「國維公司」、「
      陳國器」之印章，偽造如附表一編號所示買賣價金載為
      6,500萬元之不動產買賣契約書（偽造之印文，詳如附表
      一編號所載），並傳真予玉山銀行臺中分行承辦人員程
      家裕供銀行核貸使用而行使之，足以生損害於利高公司、
      國維公司（詐欺玉山銀行部分顯係另行起意，且未經起訴
      ）。嗣玉山銀行核貸後，同意貸放5,100萬元（含不動產
      抵押部分之4,200萬元、及信用貸款900萬元）予利高公司
      ，並由行員程家裕、林義豪於96年4月12日前往利高公司
      ，向林一男、鄭公雄辦理對保手續。嗣於96年4月13日，
      湛喻晴委由不知情之邱肇基（邱淑娟代書事務所之登記助
      理員），會同蔡美惠向地政機關申請辦理過戶等手續，而
      行使如附表一編號、所示偽造之私文書，足以生損害
      於利高公司、國維公司及地政機關管理土地建物移轉事項
      之正確性。
二、鄭公雄一方面關注房地過戶之進度，一方面經向湛喻晴取得
    甲契約書正本後，認其上蓋用之印文均甚為新穎，更對該契
    約書之效力大表懷疑，乃於同年4月中旬（4月15日前）持該
    契約書前往國維公司欲向陳永元確認而未遇，乃留下影本交
    予國維公司人員轉達陳永元知悉，鄭公雄則因另有商務之需
    ，而於同年4月15日出國。迄於96年4月20日，因湛喻晴交付
    陳永元用以支付完稅款之支票帳戶存款不足，且陳永元已得
    知上開遭湛喻晴偽造甲契約書之情事，乃不願配合出具國維
    公司之印鑑章用印於移轉登記所需之申請文件上，致該過戶
    程序於96年5月1日遭地政機關退件，陳永元復致電予人在國
    外之鄭公雄表示甲契約書並非真正。俟鄭公雄於96年5月1日
    返國後，旋即與陳永元聯繫並各執所持有之甲、乙契約書互
    核比對結果，始知受騙，上開買賣交易終宣告破局，使湛喻
    晴未能取得價差之報酬而未遂【至於湛喻晴將附表二編號
    、、之支票，交付第三人提示兌現是否涉及侵占部分，
    未經檢察官起訴，且顯係湛喻晴另行起意而為，與起訴部分
    亦無實質上或裁判上一罪關係，依不告不理原則，非屬法院
    之審判範圍，本院無從併予審酌】。
三、案經利高公司訴由臺灣臺中地方法院檢察署檢察官偵查起訴
    。
    理    由
壹、證據能力之說明：
一、刑事訴訟法第159條之1第1項規定：「被告以外之人於審判
    外向法官所為之陳述，得為證據。」，故被告以外之人於他
    案審判期日向法官所為之陳述，其性質要屬傳聞證據，但依
    該項立法理由之說明，此係在任意陳述信用性已受確定保障
    之情況下所為，因此該等陳述應得作為證據。是以，證人張
    瑀慈、陳永元於臺灣臺中地方法院民事庭96年度重訴字第
    272號案件審理中具結所為之陳述，依上開之說明，具有證
    據能力，且原審理中亦有傳喚上開2位證人到庭接受交互詰
    問，亦已保障上訴人即被告（下稱被告）湛喻晴、被告高紹
    昌之對質詰問權。
二、按刑事審判上之共同被告，係為訴訟經濟等原因，由檢察官
    合併或追加起訴，或由法院合併審判所形成，其間各別被告
    及犯罪事實仍獨立存在。故共同被告對於其他共同被告之案
    件而言，為被告以外之第三人，本質上屬於證人，為確保被
    告對證人之詰問權，除詰問權已經捨棄者外，共同被告於審
    判中，應立於證人之地位，依法定程序具結陳述，並接受被
    告之詰問，其陳述始得作為認定被告犯罪事實之判斷依據。
    惟法院若已使共同被告立於證人之地位，接受其他被告之詰
    問，則因共同被告業經以證人之身分於審判中具結陳述，而
    被告亦經給予對該共同被告就此事項詰問之機會，則共同被
    告於審判中（含準備程序及審理程序）所為之陳述，自得作
    為認定被告犯罪事實之判斷依據，並非謂共同被告於審判中
    之陳述，僅已經具結部分，始得採為證據（最高法院98年度
    臺上字第4754號判決要旨參照）。查被告湛喻晴、高紹昌業
    經原審於審理中改列證人訊問，並給予其2人相互間之對質
    詰問之機會（見原審卷(二)第201至204頁），是其2人於原審
    準備程序及審理時所為陳述，關於其他被告部分，亦具有證
    據能力。
三、按公務員職務上製作之紀錄文書、證明文書，及從事業務之
    人於業務上或通常業務過程所須製作之紀錄文書、證明文書
    ，除顯有不可信之情況外，得為證據，刑事訴訟法第159條
    之4第1、2款定有明文。本案下述所使用之支票存款對帳單
    、利高公司存摺明細、永興開發土地房屋公司出價保證金臨
    時收據、鄭公雄之入出境資訊連結作業資料、臺中縣清水地
    政事務所土地登記案件駁回通知書、支票正反面影本（發票
    日96年4月23日、發票人証琅有限公司、金額440萬元、背面
    有被告湛喻晴背書）、退票理由單、證明書、玉山銀行之授
    信申請書檔案（內含附表一編號之契約書）、徵信資料檔
    案，分別係屬公務員及從事業務之人於通常業務過程所為之
    紀錄文書，無預見日後可能會被提供作為證據之偽造動機，
    且查無其他顯然不可信之情況，依上揭條文規定，得作為證
    據。
四、又按書面證據在刑事訴訟程序中，依其證據目的不同，而有
    不同之屬性，有時為供述證據，有時則屬物證性質，亦有供
    述證據與物證兼而有之情形。如以書面證據記載內容之事實
    作為供述證據者，亦即以記載之內容確定某項事實，而與一
    般人陳述依其感官知覺所認知之見聞事實無異者，應依人證
    程序檢驗該書面證據；若以書面證據本身物體之存在或不存
    在作為證據者，係屬物證，須依物證程序檢驗；他如利用科
    學機械產生類似文書之聲音、影像及符號等作為證據，則屬
    新型態科技證據，兼具人為供述及物證性質，自須依科學方
    法先行鑑驗，然後分別依人證或物證程序檢驗之。倘當事人
    並未主張以該書面陳述內容為真實作為證據，或該書面陳述
    所載內容係另一待證事實之構成要件（如偽造文書之「文書
    」、散發毀謗文字之「書面」、恐嚇之「信件」），或屬文
    書製作人之事實、法律行為（如表達內心意欲或情感之書信
    ，或民法關於意思表示、意思通知等之書面，如契約之要約
    、承諾文件，催告債務之存證信函、律師函等）等，則非屬
    傳聞證據中之書面陳述，應依物證程序檢驗之（最高法院98
    年度臺上字第7301 號判決要旨可資參照）。是以，如附表
    一編號至所示之文書，分係屬民法關於意思表示之書面
    （如附表一編號之文書）、偽造文書罪之「文書」（如附
    表一編號及至之文書）或同時兼具上二性質（附表一
    編號之文書），是其非屬傳聞證據中之書面陳述，無傳聞
    法則之適用而有證據能力。
貳、被告湛喻晴部分：
一、認定犯罪事實所憑之證據及理由：
    訊據被告湛喻晴於原審審理時矢口否認有何詐欺取財未遂、
    行使偽造私文書、偽造印章、印文、署押等犯行，辯稱：其
    係京俊公司之總經理，京俊公司係從事不動產開發業務，並
    非仲介公司，本件其於95年年底，即透過陳永祥向國維公司
    洽談買賣，嗣因當時之男友高紹昌及其友人季台新介紹利高
    公司總經理鄭公雄予其認識，並表示利高公司有意購買土地
    及廠房，經其帶同鄭公雄看過多筆土地後均無所獲，其遂向
    鄭公雄推薦本件房地，經鄭公雄現場勘查後表示滿意，並表
    明願以5,200萬元之價格購買，其為簡省過戶2次所需之契稅
    、土地增值稅及相關規費，遂以自己名義與國維公司簽訂附
    表一編號之乙契約書，再直接過戶予利高公司，然因當初
    並未向鄭公雄講明其與國維公司間存有買賣關係，始會製作
    附表一編號之甲契約書交予鄭公雄，故而其並非利高公司
    所委任之仲介，亦未基於不法所有之意圖，利用價金之差額
    從中賺取仲介報酬之詐欺行為，而其確有得鄭公雄、陳永元
    之同意及授權，刻製利高公司、國維公司大、小章用印及簽
    署陳永元署名於附表一所示各該文書上，並未偽造私文書云
    云。惟查：
（一）96年2月間，利高公司因有擴充業務之需而有意購買土地
      及廠房，並由利高公司董事長林一男授權總經理即證人鄭
      公雄全權接洽處理購地事宜，俟證人鄭公雄經由友人即證
      人季台新之介紹，而認識被告高紹昌及其當時之女友即被
      告湛喻晴，證人鄭公雄遂委託被告湛喻晴為利高公司尋覓
      合適之房地，被告湛喻晴又再委託永興公司負責人即證人
      張瑀慈留意相關房地出售之訊息；同一時期，國維公司亦
      經董事會決議出售該公司名下、坐落臺中縣清水鎮○○段
      下湳子小段268、270地號土地及其上建物（門牌號碼為臺
      中縣清水鎮○○路278號建物）；又因國維公司總經理即
      證人陳永元之胞弟即證人陳永祥恰任職於永興公司，乃將
      此訊息告知證人張瑀慈，經證人張瑀慈通知被告湛喻晴，
      再由被告湛喻晴會同證人鄭公雄實地勘查土地、廠房現況
      後，證人鄭公雄即屬意購買，並委託被告湛喻晴處理後續
      之議價程序等情，業據證人張瑀慈、陳永祥、季台新、鄭
      公雄於原審審理中證稱綦詳（見原審卷(一)第183頁背面至
      184頁、原審卷(二)第21頁背面至22頁、第25至26頁、第27
      頁背面）。又證人鄭公雄自始即同意給予被告湛喻晴買賣
      成交價金2％或4％之仲介報酬乙節，亦據證人鄭公雄於原
      審審理中證稱無訛（見原審卷(二)第103頁）。
（二）被告湛喻晴嗣即向證人鄭公雄表示，本件買賣價金經洽談
      後底定為5,200萬元，然需先支付價金之30％即1,560萬元
      作為定金，惟證人鄭公雄表示利高公司尚無足額之現金可
      支付，被告湛喻晴遂表示得代為向他人調借資金1,500萬
      元，餘款則得向銀行貸款給付，證人鄭公雄先後將利高公
      司所簽發附表二編號、、所示合計票面金額1,500
      萬元之支票、附表二編號所示票面金額為105萬零30元
      之支票交付被告湛喻晴，其中附表二編號、、係作
      為籌措資金之擔保，附表二編號則用以支付調借資金之
      利息45萬元及不足額之價金尾款60萬元（30元為手續費）
      ，雙方並簽訂委任代理標購房地不動產契約書、附解除條
      件之買賣契約書等情，業據證人鄭公雄於原審審理中證稱
      綦詳（見原審卷(二)第27頁背面至28頁），並有附表二編號
      至所示支票、委任代理標購房地不動產契約書及附解
      除條件之買賣契約書在卷可稽（見他字卷第38至40頁、第
      41、43、44、84、85頁）。被告湛喻晴雖於原審審理時辯
      稱：附表一編號至之票本即係證人鄭公雄同意交予其
      提示兌現云云（見原審卷(二)第206頁背面），然旋又自承
      ：該部分之票係供其調借代墊價金定金之擔保等語（見原
      審卷(二)第206頁背面），所供前後不一，更顯矛盾。況被
      告湛喻晴雖曾將附表二編號之支票提示兌現，惟事後仍
      先後於96年4月3日、4月12日將票款如數匯還利高公司等
      情，亦有支票存款對帳單、利高公司存摺明細在卷可佐（
      見他字卷第46、47頁），堪認附表二編號至支票確係
      僅供擔保使用無訛。
（三）被告湛喻晴取得附表二編號之支票後，旋即交付予證人
      張瑀慈，再由證人張瑀慈交付證人陳永祥持向國維公司作
      為議價斡旋之擔保乙節，業據證人張瑀慈、陳永元、陳永
      祥於原審審理中證稱綦詳（見原審卷(一)第183頁背面至184
      頁、第190頁背面、原審卷(二)第20頁背面、第21頁背面）
      ，並有永興開發土地房屋公司出價保證金臨時收據在卷可
      稽（見原審卷(一)第197頁）。俟被告湛喻晴與國維公司總
      經理陳永元迭經議價後，經國維公司同意以4,400萬元出
      售，且因國維公司另有其他建物（非屬本件買賣標的）占
      有上開出售之土地，國維公司復要求同時買回該部分占有
      範圍之土地，被告湛喻晴則取得利高公司於96年4月5日所
      出具如附表一編號之授權書，表示同意國維公司買回占
      用之土地；被告湛喻晴於96年4月6日，乃以自己名義與陳
      永元簽訂附表一編號之乙契約書，並持其自行委託不詳
      刻印店人員刻製之「利高公司」、「林一男」印章，與證
      人陳永元簽訂附表一編號之丙契約書（即國維公司向利
      高公司買回占用土地部分），並持上開「利高公司」、「
      林一男」之印章蓋印於上開授權書上，復將上開「利高公
      司」、「林一男」印章持交國維公司之代書即證人蔡美惠
      用印於附表一編號、之文書上以供日後辦理過戶使用
      等情，業經證人陳永元、蔡美惠於原審審理中證稱明確（
      見原審卷(一)第190頁背面至191頁、第187至189頁），被告
      湛喻晴亦自承其所持之上開「利高公司」、「林一男」及
      「國維公司」、「陳國器」、「陳永元」、「張瑀慈」之
      印章係由其自行委託刻印店人員刻製之事實（見原審卷二
      第207頁）。此外，並有附表一編號、所示不動產買
      賣契約書（即乙契約書、丙契約書）及附表一編號土地
      建築物所有權買賣移轉契約書、編號土地登記申請書及
      編號授權書附卷可參（各該卷證頁碼詳見附表一），此
      部分事實亦可認定。
（四）證人鄭公雄於原審審理時具結證稱：經其迭次向被告湛喻
      晴詢問簽約進度後，被告湛喻晴遂交付附表一編號之不
      動產契約書影本予其，表示已與國維公司簽訂契約，數日
      後又交付該契約書正本予其，又因利高公司之相關印章非
      由其本人保管，嗣經向公司人員確認後，始知該大小章應
      係被告湛喻晴自行刻印，俟再向國維公司陳永元查證未遇
      ，乃將該契約書影本留供國維公司人員確認，後其因另有
      商務而於96年4月15日出國，詎在國外竟接獲陳永元電話
      ，表示國維公司從未簽立價金為5,200萬元之買賣契約書
      ，且本件房地買賣之價金應為4,400萬元，其於同年5月15
      日返國後，遂與證人陳永元各執所持有附表一編號、
      之契約書相互比對結果，發現竟為全然相異之契約書，始
      知受騙等語（見原審卷(二)第28頁），並有附表一編號不
      動產買賣契約書（即甲契約書）、證人鄭公雄之入出境資
      訊連結作業資料在卷可憑（見他字卷第51至56頁、原審卷
      (二)第183頁）。再者，被告湛喻晴雖於96年4月13日，委由
      不知情之邱肇基（邱淑娟代書事務所之代辦人員），會同
      國維公司之代書即證人蔡美惠向地政機關申請辦理過戶等
      手續，惟迄至96年4月20日，因被告湛喻晴交付陳永元用
      以支付完稅款之支票帳戶存款不足，且證人陳永元已得知
      上開遭被告湛喻晴偽造甲契約書之情事，乃不願配合出具
      國維公司之印鑑章用印於移轉登記所需之申請文件上，致
      該過戶程序於96年5月1日遭地政機關退件等情，亦經證人
      蔡美惠、陳永元於原審審理中證稱綦詳（見原審卷(一)第
      189頁、原審卷(二)第101頁），並有臺中縣清水地政事務所
      土地登記案件駁回通知書附卷可參（見他字卷第125頁）
      。
（五）被告湛喻晴雖不否認所持之上開「利高公司」、「林一男
      」及「國維公司」、「陳國器」、「陳永元」、「張瑀慈
      」之印章係由其自行委託不知情之刻印店人員刻製一節，
      然辯稱：上開國維公司之土地、建物原係其本人欲向國維
      公司購買後再轉售予利高公司，方於96年4月6日以自己名
      義與國維公司簽訂附表一編號之不動產買賣契約書，然
      為簡省2次過戶之相關稅捐及規費，遂將房地直接過戶予
      利高公司，而利高公司、國維公司之大、小章，係各經證
      人鄭公雄、陳永元授權其刻製，另行書立契約書載明較高
      額之買賣價金，以向銀行辦理貸款云云。然查：
  １、證人張瑀慈、蔡美惠、陳永元於原審審理中均一致具結證
      稱：本件係利高公司欲向國維公司購買房地，並委託被告
      湛喻晴處理等語無訛（見原審卷(一)第184頁、第187頁背面
      、第189頁背面、第190頁背面）。又證人即國維公司董事
      長陳國器亦證稱：國維公司決定要出售廠房後，即對外放
      出銷售之訊息，其間亦有其他與本案無關之人有意洽購，
      俟陳永祥向其表示已有買主，原本其不知買主係何人，嗣
      於議價過程中，被告湛喻晴曾前來公司表示其係買方之仲
      介等語明確（見原審卷(二)第22頁背面至23頁）。而利高公
      司所簽發附表二編號之支票，亦經被告湛喻晴委託證人
      張瑀慈交由證人陳永祥持向國維公司作為議價斡旋之擔保
      業如前述（見上揭理由貳、一、（三）所載），復依卷附
      永興公司所出具出價保證金臨時收據之記載，該買賣之預
      購人確為「利高公司」無訛（見原審卷(一)第197頁），足
      見被告湛喻晴辯稱：本件原本係其向國維公司購買房地，
      供自己投資使用，國維公司亦知悉其為買受人云云（見原
      審卷(一)第99頁背面），並非事實。被告湛喻晴上訴意旨辯
      稱：其係京俊公司總經理，係經營土地開發業務，並非經
      營不動產業務，又本案之不動產買賣，係由被告支付第一
      、二期款各440萬元予國維公司，業已兌現，第三期款亦
      由被告開立支票用以支付，嗣因發生買賣糾紛而無法兌現
      ，尾款已由被告開立本票予利高公司作為保證云云。惟本
      案不動產之買受人為利高公司，被告湛喻晴係仲介人一節
      ，業據前揭證人證述明確，被告湛喻晴空口否認，不足採
      信。又證人陳永元於原審審理時具結證稱：前面幾期之價
      款，被告湛喻晴是交付第三人的支票，其有提出質疑，被
      告湛喻晴說是利高公司的關係企業支票，其有要求被告湛
      喻晴在支票背面背書；其中第一期96年4月10日之支票有
      兌現，第二期96年4月20日（按：實應為同年月23日）之
      支票其有提示，但銀行通知存款不足，被告湛喻晴至國維
      公司來說發票人信用良好不能讓該公司支票跳票，所以情
      商國維公司先墊付該票款440萬元，被告湛喻晴又付一張
      支票並簽立440萬元之借據給國維公司，第三期96年5月5
      日之票據就跳票等語（見原審卷(一)第191頁背面、原審卷
      (二)第101頁），並有其提出之發票日96年4月23日、發票人
      証琅有限公司、金額440萬元、背面有被告湛喻晴背書之
      支票正反面影本、退票理由單、證明書各1紙存卷可佐（
      見原審卷(二)第112至115頁），再參酌前揭理由貳、一、（
      二）所述可知，利高公司係因無足額之現金可支付買賣價
      金，乃由被告湛喻晴代為向他人調借資金，被告湛喻晴交
      付發票人証琅有限公司之支票時，證人陳永元亦有質疑為
      何未交付利高公司名義之支票，而係交付第三人名義之支
      票，綜合上開事證可知被告湛喻晴於本案僅係仲介人，且
      上開支票並非以被告之名義開立，被告湛喻晴僅係背書人
      ，是被告此部分上訴意旨顯不足採信。至於證人邱肇基於
      原審審理中雖證稱：湛喻晴有向其表示本件係被告湛喻晴
      向國維公司購買房地後，再轉售予利高公司，被告湛喻晴
      並因此向其調借400多萬元等語在卷（見原審卷(二)第163至
      164頁），並有契約書、本票及支票暨收單附卷可考（見
      原審卷(二)第174至177頁），然證人邱肇基自始既未參與上
      開買賣交易之過程，其所知情節，均由被告湛喻晴所告知
      ，並非其親身見聞之事而屬傳聞，且上開契約書內容僅簡
      略記載邱肇基與被告湛喻晴共同出資購買不動產，所謂不
      動產買賣交易之實際當事人為何？亦屬不明，且該契約書
      簽訂日期（96年4月13日）係於被告湛喻晴與國維公司簽
      訂附表一編號乙契約書（96年4月6日）之後，亦不合理
      ，自不足為有利被告湛喻晴之認定。
  ２、被告湛喻晴於原審審理時又執：當初係證人鄭公雄主動表
      示利高公司願意以5,200萬元之價金購買房地云云置辯（
      見原審卷(一)第123頁）。然證人鄭公雄證稱：其係委託被
      告湛喻晴出面與國維公司洽談價金，嗣經被告湛喻晴回報
      稱價金已底定為5,200萬元等語（見原審卷(二)第27頁背面
      ），核與證人季台新證稱：關於買賣價金5,200萬元之數
      額，係被告湛喻晴告知證人鄭公雄等語（見原審卷(二)第26
      頁背面）相符。又關於國維公司開價及議價之過程，業據
      證人張瑀慈於原審審理中證稱：最初國維公司開價5,500
      萬元，一度降為4,700萬元，最終成交價則為4,400萬元等
      語（見原審卷(一)第186頁）、證人陳國器於原審審理中證
      稱：其當時開價5,500萬或5,600萬元，嗣後陳永祥曾來向
      其議價，其間湛喻晴亦曾出價4,200萬元，最後係以4,400
      萬元成交等語（見原審卷(二)第22頁背面至23頁）、證人陳
      永元於原審審理中證稱：國維公司出售房地之事最初係由
      陳永祥與陳國器洽談，嗣因陳國器需出國洽商，乃將後續
      程序交由其辦理，簽約前其曾一度將價格再抬至4,600萬
      元，惟最終係以4,400萬元簽約等語（見原審卷(一)第190頁
      背面至191頁）。是依上開證人各自之證述可知，所謂「
      5,200萬元」之數額，始終不曾存在於雙方之議價條件中
      。況依不動產買賣交易之常情，買賣雙方對於價金之合致
      ，往往需歷經多次議價或仰賴仲介之斡旋，且買方對於賣
      方之開價，必當竭盡所能之殺低，實務上亦鮮見買方得以
      自己出價之金額成交之理，益見被告湛喻晴上開辯解，顯
      無所據，堪認被告湛喻晴係仗恃證人鄭公雄未能與國維公
      司人員直接接觸之狀況下，訛報不實之價金數額5,200萬
      元，要無疑義。
  ３、被告湛喻晴另辯稱：其於96年4月6日簽約時，曾向證人陳
      永元表示，因用以支付價金尾款之貸款額度較高，故需另
      行製作價金較高之買賣契約書以持交銀行核貸使用，當場
      即獲證人陳永元之同意，並授權其自行刻製國維公司大、
      小章云云（見原審卷(二)第217頁），辯護意旨並執證人張
      瑀慈於臺灣臺中地方法院民事庭96年度重訴字第272號審
      理中證稱：當時尚須製作1份契約書送銀行審核，蔡代書
      （即證人蔡美惠）將空白契約書交予被告湛喻晴，證人陳
      永元並表示可自行去刻便章，使用後即丟棄，蔡代書亦有
      聽聞等語（見偵查卷第97頁背面），認被告湛喻晴所辯屬
      實云云（見原審卷(二)第217頁）。然證人陳永元於原審審
      理中證稱：被告湛喻晴於簽約後有表示希望國維公司配合
      出具另1份提高價金之契約書，以供貸款使用，然遭其拒
      絕，嗣於簽約後約2星期，其公司小姐表示證人鄭公雄持
      附表一編號之契約書前來公司詢問公司大小章及其簽名
      之真正，並將該契約書影本留在公司，其始知國維公司之
      大、小章遭人擅自刻章用印，並冒用其簽名於該契約書上
      ，其或國維公司人員並未同意或授權被告湛喻晴製作該契
      約書等語明確（見原審卷(一)第191頁背面至192頁）。而證
      人蔡美惠於原審審理中亦證稱：簽約當天證人陳永元並未
      同意與被告湛喻晴簽立價金較高之買賣契約書，所以當天
      並未另外簽定其他契約書，後來也沒有交付一份空白契約
      書給被告湛喻晴等語無訛（見原審卷第(一)第189頁背面）
      。另證人張瑀慈於原審審理中亦已證稱：簽訂附表一編號
      契約書前，湛喻晴確有表示欲書立另1份契約書以載明
      較高額之買賣價金，以便向銀行貸款，其遂請湛喻晴自行
      與陳永元、蔡代書洽談，然過程其並未參與，其僅確定當
      天並未有人提出空白契約書或簽訂他份契約書，且附表一
      編號之印章亦非其本人所有等語明確（見原審卷(一)第18
      3頁背面、第185頁背面）。參酌證人陳永元與被告湛喻晴
      僅因本件房地買賣交易而有所接觸往來，雙方並非熟識，
      亦無特殊交情，被告湛喻晴更非國維公司所委任處理買賣
      交易之人，倘證人陳永元確已同意出具載有較高額價金之
      買賣契約書，理當循簽訂附表一編號所示契約書之程序
      ，當面使用國維公司之大、小章並自行簽名即可，豈有授
      權買方之仲介人員自行刻印其公司大小章並簽署其姓名之
      理？益見證人張瑀慈於本院民事庭審理中之證詞，要與事
      實不符，被告湛喻晴此部分辯解，亦無足採。至於被告上
      訴意旨認為：證人張瑀慈於原審98年11月18日審理中，對
      其於民事事件審理中之證言，表示其當時確實有這樣講，
      其也不知道當時為何會這樣講，至於是今日所言或民事庭
      作證所言為正確，其也沒有把握，這部分之事實要問陳永
      元等語（見原審卷(一)第185頁背面），顯見證人張瑀慈於
      原審之證言，已因事後有其他因素受污染而不足採信，應
      以其於民事庭所言方符事實云云。證人張瑀慈於另案民事
      事件及本案原審審理時之證言雖有相互矛盾之處，甚至經
      原審之辯護人質問後，仍有模糊不清之處，則證人張瑀慈
      之證言究以何者可採，即應參酌其他證據相互勾稽以查明
      真相，而此部分經證人陳永元、蔡美惠證述如前所載，其
      二人之證言相核一致，且符合社會常態之經驗法則，亦已
      敘明如前，尤其證人蔡美惠僅係代書，於本案係無利害關
      係之中立第三人，並稱其於簽約過程中是全程在場（見原
      審卷(一)第188頁背面），則其於原審審理中所證，其可信
      性極高，被告湛喻晴此部分上訴理由，即難採信。
  ４、關於利高公司向玉山銀行臺中分行辦理貸款之過程，業據
      證人即玉山銀行臺中分行承辦人員程家裕於原審審理中具
      結證稱：利高公司係玉山銀行臺中分行多年之客戶，當初
      鄭公雄有向其表示欲以所購買之廠房土地設定抵押後貸款
      ，並介紹被告湛喻晴係利高公司之仲介，嗣其遂請被告湛
      喻晴傳真買賣契約書予其以辦理核貸等手續，其後因買賣
      過戶手續無法順利完成，利高公司始向銀行索取契約書等
      語（見原審卷(二)第159頁）。又證人即玉山銀行臺中分行
      承辦人員林義豪於原審審理中亦具結證稱：銀行所取得之
      買賣契約書傳真所載之價金為6,500萬元，房地經鑑價為
      6,000萬元，故抵押權擔保部分係以鑑價之7成即4,200萬
      元作為核貸金額，其餘之900萬元則係信用貸款等語（見
      原審卷(二)第161頁），並有外放之授信申請書檔案（內含
      附表一編號之契約書）、徵信資料檔案附卷可憑，堪認
      附表一編號之買賣契約書要與貸款程序無關。是被告湛
      喻晴前揭辯稱：其為提高貸款之額度而經鄭公雄、陳永元
      授權製作附表一編號之契約書云云，更顯虛妄，益見被
      告湛喻晴係因自始即向證人鄭公雄訛稱買賣價金為5,200
      萬元，故僅得依此金額偽造附表一編號所示不動產買賣
      契約書交予鄭公雄以取信之，嗣又恐利高公司無法順利貸
      得足額款項有礙其詐騙計畫，乃再偽造附表一編號所示
      之不動產買賣契約書，並將價金載為6,500萬元以提高貸
      款額度，至為灼然。
  ５、另證人即利高公司財務部經理羅林淑真於原審審理中雖證
      稱：本件於辦理貸款對保前幾日，證人鄭公雄有將附表一
      編號之契約書正本交予其，並要求其置入利高公司購買
      房地案之卷宗內，其有看到買賣價金是5200萬元等語（見
      原審卷(二)第98頁）。被告湛喻晴因此辯稱：依證人羅林淑
      真上述證詞，足認證人鄭公雄確有授權被告湛喻晴刻製利
      高公司大小章並用印於附表一編號之契約書等語（見原
      審卷(二)第216頁）。然證人鄭公雄於原審審理中證稱：其
      收到被告湛喻晴交付附表一編號契約書之影本時，雖發
      覺有異，然因其並未保管利高公司之大、小章，乃一邊向
      公司方面求證，且續向被告湛喻晴索取契約書正本，俟經
      確認契約書上之利高公司大小章應係湛喻晴自行刻製，且
      契約正本顯示國維公司之大小章印痕亦很新穎，使其懷疑
      該契約書之真實性，遂親自持契約書前往國維公司求證，
      然接待之員工表示相關細節均不清楚，其遂請國維公司員
      工影印影本留存，再向總經理陳永元查證，當時基於利高
      公司有購買廠房之迫切需求，其認為如果證實附表一編號
      之契約確為國維公司與被告湛喻晴所簽訂，其亦願意事
      後追認契約之效力，故後續仍配合被告湛喻晴所要求相關
      換票、過戶之程序，嗣其於96年4月15日因另有商務出國
      ，詎於國外竟接獲證人陳永元來電稱附表一編號之契約
      書上國維公司之大小章及陳永元之簽名均屬偽造，始知受
      騙等語（見原審卷(二)第28頁）。又證人陳永元於原審審理
      時亦證稱：其與被告湛喻晴簽約後經過一段時間，約是二
      週以上，證人鄭公雄打電話給其說要找其，當天其不在國
      維公司，公司小姐事後告知其，證人鄭公雄問到國維公司
      地址後，就親自帶了一份買賣價金是5200萬元之買賣契約
      書至國維公司，要求確認契約上的印章是否為國維公司之
      印章；證人鄭公雄有留一份影本在國維公司，所以其事後
      知道他是拿甲契約來詢問，契約書上國維公司的大小章，
      還有其之簽名及印章都不是真正，其沒有授權他人刻用或
      簽其之名字等語（見原審卷(一)第191頁背面至192頁），證
      人鄭公雄之上開證言核與證人陳永元之證言相符，應可採
      信。堪認證人鄭公雄係基於對被告湛喻晴之信賴，且一心
      祈求買賣成交過戶，使利高公司得順利購置廠房擴展業績
      之立場，故其未於第一時間質疑被告湛喻晴未經授權擅自
      刻製印章並簽約之舉，其思慮雖有不週，但尚堪理解。況
      證人鄭公雄倘事先同意被告湛喻晴簽立附表一編號之契
      約書，實無庸節外生枝，另向國維公司求證契約書之真實
      性，使本件買賣終至破局之結果，是辯護意旨所執情詞，
      亦不足採。被告就此部分仍上訴主張此經證人鄭公雄同意
      云融，經核係置上開明白論斷於不顧，仍持已為原判決指
      駁說明之陳詞再事爭辯，自無足採信。
  ６、至被告湛喻晴固以其個人名義與國維公司簽訂附表一編號
      之不動產買賣契約書。然證人蔡美惠於原審審理中證稱
      ：因湛喻晴最初係提出京俊公司之名片，故其所製作之契
      約書初稿之買方係載為京俊公司，嗣湛喻晴又稱係利高公
      司欲購買，然於簽約再改以湛喻晴個人名義簽約等語（見
      原審卷(一)第187頁背面）。又證人陳永元於原審審理中則
      證稱：當初張瑀慈確實表明係利高公司購買，簽約當天湛
      喻晴亦表示代表利高公司，惟需以其個人名義簽約，其雖
      有所質疑，然因契約書內已載明係過戶登記予利高公司，
      故其對於買方名義人為何即未再予堅持等語（見原審卷(一)
      第190頁背面）。況被告湛喻晴於原審審理中復供稱：其
      原本係欲以利高公司名義簽訂契約，嗣因利高公司反悔，
      要求其返還所提示附表二編號之支票票款，其對金主無
      法交代，始改以其名義簽約等語（見原審卷(二)第207頁）
      。惟被告湛喻晴對出資借款之人（即所謂之「金主」）僅
      需確保調借金額日後得如數清償，與買賣契約之當事人為
      何實無干係。甚且，被告湛喻晴既自承附表一編號、
      、之支票係利高公司交付其作為籌墊1,500萬元之擔保
      等語（見原審卷(二)第206頁背面），則既供擔保使用，利
      高公司要求被告將擅自提示兌現之票款返還亦屬當然，利
      高公司豈有違背約定可言，被告湛喻晴執此為以其本人名
      義簽約之緣由，更顯無稽，足徵被告湛喻晴係唯恐日後事
      跡敗露可巧立名目，順勢虛捏其與國維公司間有買賣關係
      存在，以掩飾其圖賺取買賣價金高低價差所生之報酬，乃
      決意以自己之名義與國維公司簽約，方屬事實。
（六）綜上調查結果，本件事證明確，被告湛喻晴上開辯解，均
      屬飾卸之詞，要無可採，其犯行洵堪認定，應依法論科。
二、論罪科刑部分：
（一）按刑法上之背信罪為一般的違背任務之犯罪，若為他人處
      理事務，意圖為自己或第三人不法之所有，以詐術使他人
      交付財物者，應成立詐欺罪，不能論以背信罪。亦即，如
      其違背任務係意圖為自己不法之所有，已達於侵占或詐欺
      之程度，即應成立侵占或詐欺罪，縱令具備背信罪之要件
      ，亦已包含於詐欺或侵占罪中，不得於詐欺罪外，更論以
      背信罪（最高法院25年上字第6518號、63年臺上字第292
      號判例、80年度臺上字第2950號、84年度臺上字第6063號
      判決可資參照）。又將偽造之文複印或影印，與抄寫或打
      字不同，其於吾人實際生活上可替代原本使用，被認為具
      有與原本相同之信用性。故在一般情況下可予以通用，應
      認其為與原本作成名義人直接所表示意思之文書無異。自
      非不得為犯刑法上偽造文書罪之客體（最高法院75年度臺
      上字第5498號判例亦可參照）。查被告湛喻晴身為利高公
      司委任之仲介，明知其僅受任為利高公司處理本件房地買
      賣之議價及協調訂約等事宜，並未經利高公司及國維公司
      之同意或授權，刻製利高公司、林一男、國維公司、陳國
      器、陳永元及張瑀慈印章，且代表利高公司簽訂契約，竟
      圖賺取買賣價金高低價差（即5,200萬元減4,400元之8,00
      萬元），以及此所衍生之仲介報酬，進而偽造附表一編號
      、至之私文書（其中編號部分含正本、影本）並
      加以行使，又在原係合法之附表一編號之授權書上再偽
      造「利高公司」、「林一男」之印文，而著手實施詐術，
      嗣因利高公司總經理即證人鄭公雄及國維公司總經理即證
      人陳永元發覺各自所持之契約書價金不同，始未得逞，核
      其所為，係犯刑法第216條、第210條行使偽造私文書罪（
      附表一編號、、、、）、刑法第217條第1項之
      偽造印文罪（附表一編號）及刑法第339條第3項、第1
      項之詐欺取財未遂罪。其所為違背任務行為已包含於詐欺
      取財未遂之罪質中，揆諸前揭說明，應不另論背信罪，公
      訴意旨尚有誤會。
（二）被告湛喻晴偽造利高公司、林一男、國維公司、陳國器、
      陳永元及張瑀慈印章，進而在附表一編號、至之各
      該私文書偽造印文，並在附表一編號之甲契約偽造「陳
      永元」署押之行為，均為偽造私文書之部分行為，偽造私
      文書之低度行為，則為行使之高度行為所吸收，均不另論
      罪。
（三）被告湛喻晴利用不知情之刻印人員偽造利高公司、林一男
      、國維公司、陳國器、陳永元及張瑀慈印章，又將上開偽
      刻之利高公司大小章交付不知情之代書蔡美惠用印於附表
      編號、所示過戶所需文件上而偽造私文書並行使，各
      為間接正犯。
（四）另按刑法上一行為而觸犯數罪名之想像競合犯存在之目的
      ，在於避免對於同一不法要素予以過度評價，其所謂「同
      一行為」係指所實行者為完全或局部同一之行為而言。因
      此刑法修正刪除牽連犯之規定後，於修正前原認屬於方法
      目的或原因結果之不同犯罪，其間果有實行之行為完全或
      局部同一之情形，應得依想像競合犯論擬（最高法院97年
      度臺上字第3494號判決意旨參照）。查被告湛喻晴以上開
      各次行使偽造私文書、偽造印文之方式以達其詐取價金高
      低價差所生仲介報酬之目的，於刑法修正前應論以方法、
      目的之牽連犯關係，惟現行刑法已廢除牽連犯規定，然上
      開行為具有局部同一之情形，揆諸前揭說明，被告湛喻晴
      所犯詐欺取財未遂、上開各次行使偽造私文書及偽造印文
      等數罪間，應依想像競合犯從一重論以行使偽造私文書罪
      處斷。
（五）被告湛喻晴行使偽造附表一編號至私文書，及偽造附
      表一編號部分印文之犯行雖未經起訴，然與起訴部分有
      想像競合犯之裁判上一罪關係，依起訴不可分原則，本院
      自得併予審究。
（六）原審法院因認被告湛喻晴之罪證明確，適用刑法第216條
      、第210條、第217條第1項、第339條第3項、第1項、第55
      條、第219條、第41條第1項前段，刑法施行法第1條之1之
      規定，並審酌被告湛喻晴身為告訴人利高公司委託購買房
      地之仲介，竟貪圖賺取價金高低價差之所生仲介報酬，竟
      以偽造買賣契約私文書之方式為之，使利高公司、國維公
      司房地買賣交易破局，信用有受損害之虞，且犯後未能與
      告訴人利高公司和解，惟因利高公司、國維公司及時發覺
      異狀而未實際詐得財物等一切情狀，量處有期徒刑六月，
      並諭知易科罰金之折算標準。且敘明被告湛喻晴行使偽造
      私文書之時間，雖均在96年4月24日前，然其著手詐欺之
      行為，迄至證人鄭公雄於96年5月1日返國後，與證人陳永
      元確認契約係遭偽造後，其始未能繼續而未遂，上開犯行
      既具有想像競合犯之裁判上一罪關係，其一部行為於96年
      4月24日之後，本案自無適用中華民國九十六年罪犯減刑
      條例予以減刑（司法院院解字第3540號、最高法院82年度
      臺非字第88號、82年度臺上字第1175號、80年度臺非字第
      296號均可參照），另諭知應沒收事項（詳如後述），核
      其認事用法均無違誤，量刑亦屬妥適，應予維持。檢察官
      上訴意旨略以：被告湛喻晴矢口否認犯行，犯後態度不佳
      ，且被告湛喻晴告受利高公司之委託購地，本應忠實履行
      其仲介任務，詎被告貪圖不法利益而違背仲介任務，偽刻
      利高公司及其法代、國維公司及其法代、張瑀慈等多人印
      章，並偽造多份契約書、授權書而供被告湛喻晴行使，以
      達其從中賺取暴利差價之詐騙目的，且因本案犯行造成利
      高公司發展計劃受阻，且已使利高公司在金融機構之信用
      評比降級，不利利高公司未來向金融機構申辦貸款；且被
      告湛喻晴迄今未與利高公司達成和解，且其偽造犯行之受
      害人達數人，行使偽造私文書之次數亦有數次，犯罪情節
      重大，是原審僅處以被告湛喻晴有期徒刑六月，實有量刑
      過輕而難收矯正之效，原審於量刑上確有違反比例原則及
      公平原則云云。然按刑罰之量定，屬法院自由裁量之職權
      行使，應審酌刑法第57條所列各款事由及一切情狀，為酌
      量輕重之標準，並非漫無限制；量刑輕重係屬事實審法院
      得依職權自由裁量之事項，苟已斟酌刑法第57條各款所列
      情狀而未逾越法定刑度，不得遽指為違法；且在同一犯罪
      事實與情節，如別無其他加重或減輕之原因，下級審量定
      之刑，亦無過重或失輕之不當情形，則上級審法院對下級
      審法院之職權行使，原則上應予尊重（最高法院72年臺上
      字第6696號、75年臺上字第7033號判例及85年度臺上字第
      2446號判決意旨參照）。原審前揭之審酌情節，係本於被
      告之責任為基礎，並已具體斟酌刑法第57條所列情形而為
      量定，並未偏執一端，而有失之過重之情事，依上開最高
      法院判例、判決意旨，不得遽指為違法。至於上訴意旨提
      及之被告湛喻晴行為已使利高公司在金融機構之信用評比
      降級，不利利高公司未來向金融機構申辦貸款部分，此係
      因被告湛喻晴另行起意未將上開附表二編號、、之
      支票返還予利高公司，另犯刑法第335條第1項之侵占罪，
      並造成支票退票所致（詳見理由貳、三及附表二備註五所
      述），是此部分犯罪所造成之損害，應於被告湛喻晴所涉
      犯侵占罪之科刑時加以審酌，不宜於本案重複評價，造成
      罪刑不相當之結果。又刑法第57條第10款所稱犯罪後之態
      度，係指被告犯罪後，因悔悟而力謀恢復原狀，或與被害
      人和解，賠償損害等情形而言，應不包括被告基於防禦權
      之行使而自由陳述、辯明或辯解（辯護）時之態度，自不
      得因被告否認或抗辯之內容與法院依職權認定之事實有所
      歧異或相反，即予負面評價，逕認其犯罪後之態度不佳，
      而採為量刑畸重標準之一，法院固得本於確信，為適當斟
      酌，但不能僅因其一再答辯，即有偏見，尤不能憑以認定
      其犯後毫無悔意（最高法院97年度臺上字第5061、6725號
      判決意旨參照）。檢察官上訴意旨認為被告湛喻晴矢口否
      認犯行，犯後態度不佳云云，核與上開最高法院判決所揭
      示之量刑準據不合，亦有誤會。故而，被告上訴否認犯行
      ，但未提出任何有利之事證，其上訴為無理由（詳如前揭
      理由貳、一所述），檢察官上訴亦無理由，均應予以駁回
      。
（七）被告湛喻晴所偽造之「利高公司」、「林一男」、「國維
      公司」、「陳國器」、「陳永元」、「張瑀慈」印章各1
      枚及附表一所示偽造之印文、署押，不問屬於犯人與否，
      均應依刑法第219條規定諭知沒收。
三、檢察官雖於原審審理中就被告湛喻晴將附表二編號、、
    之支票交付第三人提示兌現之部分，認與起訴部分有想像
    競合犯之裁判上一罪關係云云（見原審卷(一)第221頁）。檢
    察官上訴意旨亦以：因被告湛喻晴於準備程序中供述：「（
    法官問：發票日96年4月30日之3張面額各為125萬元之支票
    是否均有交給他人？）有。」等語，並有聯邦商業銀行股份
    有限公司98年9月11日（98）聯銀中字第346號函附之交易明
    細表、存摺影本各1紙附卷可稽，可知被告湛喻晴除起訴書
    所記載之犯罪事實外，另涉有侵占票據號碼AP0000000號、
    AP0000000號、AP0000000號、發票日均為96年4月30日、發
    票人為利高公司、票面金額均為125萬元支票3紙之票款，因
    認被告湛喻晴涉犯刑法第335條第1項之侵占罪嫌，惟此部分
    與起訴書所載之詐欺取財未遂之犯行間，具有想像競合關係
    ，為起訴效力所及，自應併予審究，而原審就此部分未加斟
    酌審判，難認原判決為允當云云，提起上訴。然刑法之侵占
    罪，必須該侵占客體因合法之原因歸其持有，從而侵占之，
    方與該罪構成要件相合，如原無持有關係，其持有乃由其詐
    欺之結果，則根本上無侵占之可言，自難以侵占罪論擬，最
    高法院著有41年臺非字第52號、53年臺上字第2910號判例意
    旨可資參照。是以，上開二罪之構成要件，一為所侵占之財
    物，須依一定之原因先歸屬於行為人之實力支配下，一為自
    始即以欺罔之方法騙取他人之財物，並不相同，則該二犯罪
    之構成要件具有對立性，殊難有以一行為而同時構成二罪（
    即想像競合犯）之可能性。附表二編號、、之支票係
    利高公司交付被告湛晴作為調借定金之擔保，嗣因發票期日
    屆至，利高公司再以附表二編號支票與編號支票換票，
    以附表二編號支票與編號支票換票，以延展擔保效力等
    情，有如前述。則該附表二編號、、、、之支票
    ，並非被告湛喻晴犯詐欺取財罪之詐騙客體，其詐騙之金額
    應為二份買賣契約之高低價差，即5,200萬元減去4,400萬元
    之8,00萬元，以及此8,00萬元所衍生之仲介費用，是被告先
    後持有該附表二編號、、、、之支票，應屬基於
    其合法受委任之仲介關係而取得，被告湛喻晴未將上開附表
    二編號、、之支票返還，應屬另行起意之侵占行為。
    檢察官起訴書之犯罪事實欄，並未敘及被告湛喻晴將附表二
    編號、、之支票交付第三人並提示兌現之情事，所犯
    法條欄亦未提及刑法第335條第1項之侵占罪，而刑法第335
    條第1項之侵占罪又與詐欺取財罪間難有成立想像競合犯之
    可能，故此侵占部分未經起訴，基於對被告湛喻晴防禦權之
    保障，依不告不理原則，本院自不得加以審理，檢察官此部
    分上訴意旨亦有誤會。
、被告高紹昌部分：
一、公訴意旨另以：被告高紹昌與被告湛喻晴共同基於意圖為自
    己不法所有、行使偽造私文書等犯意聯絡，由被告湛喻晴擔
    任利高公司向國維公司購買房地之仲介，竟隱瞞國維公司出
    售上開房地之成交價金僅為4,400萬元，向利高公司總經理
    即證人鄭公雄謊報房地買賣價金為5,200萬元，並以偽造附
    表一編號至之偽造私文書進而行使等方式，著手詐取價
    金價差所生之仲介報酬，嗣因證人鄭公雄及時發覺有異而未
    得逞（詳細情節如被告湛喻晴部分之犯罪事實，茲不贅述）
    ，而被告湛喻晴於洽談買賣之過程中，被告高紹昌均陪同在
    場，事後亦出面與利高公司總經理即證人鄭公雄協調，因而
    認被告高紹昌係與被告湛喻晴共同涉犯刑法第216條、第210
    條行使偽造私文書及第339條第3項、第1項詐欺取財未遂罪
    嫌云云。
二、按犯罪事實應依證據認定之，無證據不得認定犯罪事實；不
    能證明被告犯罪者，應諭知無罪之判決，刑事訴訟法第154
    條第2項、第301條第1項分別定有明文。次按認定不利於被
    告之事實，須依積極證據，苟積極證據不足為不利於被告事
    實之認定時，即應為有利於被告事實之認定，更不必有何有
    利之證據；認定犯罪事實所憑之證據，雖不以直接證據為限
    ，間接證據亦包括在內，然而無論直接或間接證據，其為訴
    訟上之證明，須於通常一般之人均不致有所懷疑，而得確信
    其為真實之程度者，始得據為有罪之認定，倘其證明尚未達
    到此一程度，而有合理性之懷疑存在時，即無從遽為有罪之
    確信；又告訴人就被害經過所為之陳述，其目的在於使被告
    受刑事訴追處罰，與被告處於絕對相反之立場，是告訴人縱
    立於證人地位具結而為陳述，其供述證據之證明力仍較與被
    告無利害關係之一般證人之陳述為薄弱。從而，告訴人就被
    害經過之陳述，除須無瑕疵可指，且須就其他方面調查又與
    事實相符，亦即仍應調查其他補強證據以擔保其陳述確有相
    當之真實性，始得採為論罪科刑之依據。另共同被告不利於
    己之供述，如與刑事訴訟法之相關規定相符者，固有證據能
    力得採為其他共同被告犯罪之證據，然此項不利於己之供述
    ，仍應調查其他必要之證據，以察其是否與事實相符，如其
    為訴訟上之證明，尚未達於通常一般之人均不致有所懷疑時
    ，自不能遽採為論罪之基礎（最高法院30年上字第816號、
    76年臺上字第4986號判例及98年度臺上字第7056號、92年度
    臺上字第4049號判決要旨可資參照）。再刑事訴訟法第161
    條已於91年2月8日修正公布，其第1項規定：檢察官就被告
    犯罪事實，應負舉證責任，並指出證明之方法。因此，檢察
    官對於起訴之犯罪事實，應負提出證據及說服之實質舉證責
    任。倘其所提出之證據，不足為被告有罪之積極證明，或其
    指出證明之方法，無從說服法院以形成被告有罪之心證，基
    於無罪推定之原則，自應為被告無罪判決之諭知，最高法院
    92年度臺上字第128號判例亦揭櫫甚詳。
三、公訴意旨認被告高紹昌涉有本件行使偽造私文書、詐欺取財
    未遂等犯行，係以證人陳永元於臺灣臺中地方法院民事庭96
    年度重訴字第272號審理中證述、證人即共同被告湛喻晴之
    供述及96年5月11日、5月14日之錄音譯文等為其主要論據。
    訊據被告高紹昌堅決否認涉有行使偽造私文書、詐欺取財未
    遂等犯行，辯稱：96年間其與湛喻晴係男女朋友關係，本案
    係因友人季台新表示利高公司有意購買廠房土地，其與季台
    新遂介紹湛喻晴與利高公司鄭公雄認識，湛喻晴有答應讓其
    賺取價金2％之仲介費，其曾詢問湛喻晴、張瑀慈買賣價金
    為4,400萬元，至於湛喻晴如何與鄭公雄洽談至5,200萬元，
    其不清楚，湛喻晴亦不讓其過問，僅承諾事後會讓其領取仲
    介費等語。
四、經查：
（一）關於被告高紹昌究係如何參與本件房地買賣過程乙節，雖
      據證人陳永元於臺灣臺中地方法院民事庭96年度重訴字第
      272號損害賠償事件證稱：其與湛喻晴在接洽協商時，高
      紹昌均有在場，其與湛喻晴簽約時，高紹昌亦有到場等語
      （見偵查卷第89頁背面、90至91頁），然所謂「接洽協商
      」之具體情事為何，是否涉及價金之斡旋等重要事項，則
      屬未明。然證人陳永元於原審審理中則改稱：其僅有聽父
      親說高紹昌有與湛喻晴一同前往看土地，然本件買賣之過
      程高紹昌均未與其本人聯絡過，其僅有在簽約時看見高紹
      昌在場，至於高紹昌是否有參與價金之協商，其已經忘記
      了等語（見原審卷(一)第190頁背面、第192頁背面），足見
      證人陳永元於臺灣臺中地方法院民事庭審理時之證述，尚
      不足為不利被告高紹昌之認定。
（二）雖證人即共同被告湛喻晴於原審審理中亦證稱：其於96年
      間與被告高紹昌係男女朋友關係，舉凡代墊資金、找地等
      情事高紹昌均知情，其與證人鄭公雄間討論之相關細節，
      其亦均有告知被告高紹昌等語（見原審卷(二)第201頁背面
      ），然其與被告高紹昌依起訴意旨係共犯關係，依刑事訴
      訟法第156條第2項規定，須有其他必要證據，以察是否與
      事實相符。證人張瑀慈於原審審理中證稱：被告高紹昌係
      被告湛喻晴之朋友，本件買賣過程中，被告高紹昌有陪同
      去看地，96年4月6日簽約時有到場，然關於買賣價金之洽
      商，其僅與被告湛喻晴談論而已，被告高紹昌並未參與，
      亦未就買賣條件提供意見等語（見原審卷(一)第186頁背面
      ）。且證人蔡美惠原審審理中證稱：其不知悉被告高紹昌
      與湛喻晴之關係，然其均係與被告湛喻晴洽談，過程中被
      告高紹昌有無講什麼話其忘記了等語（見原審卷(一)第190
      頁）。而證人鄭公雄於臺灣臺中地方法院上開民事庭審理
      中證稱：當初其仍在找廠房時，被告高紹昌有參與，並開
      車載被告湛喻晴到場，至於嗣後其交付利高公司相關支票
      及與被告湛喻晴簽立授權書時，均係被告湛喻晴自行前來
      ，而關於買賣價金係5,200萬元之事，亦為被告湛喻晴所
      告知，被告高紹昌並未表示價金為何等語明確（見原審卷
      (二)第31頁）。又證人即玉山銀行臺中分行承辦員程家裕證
      稱：其係與被告湛喻晴聯繫，對被告高紹昌並無印象等語
      （見原審卷第161頁背面）。是依上開證人張瑀慈、蔡美
      惠、鄭公雄、程家裕等人所述互核參析，堪認被告湛喻晴
      與國維公司陳永元或利高公司鄭公雄等人間相互接洽，乃
      至於嗣後辦理貸款等過程，被告高紹昌參與之場合幾稀，
      其縱有在場，亦僅屬以友人身分陪同到場之性質，舉凡買
      賣價金之磋商斡旋、貸款辦理及簽訂契約等行為，均係被
      告湛喻晴個人所為，共同被告湛喻晴之證述，既乏確切之
      補強證據可佐，亦難逕予採信。
（三）再者，被告高紹昌自承：其曾陪同利高公司會計人員前往
      繳交過戶所需之相關稅捐，並依被告湛喻晴之指示向利高
      公司人員代收10萬元款項，事後即將繳款單據及10萬元交
      予湛喻晴，然其不清楚該10萬元之用途等語（見原審卷(二)
      第100頁背面、第168頁），而證人即利高公司財務經理羅
      林淑真證稱：本件於對保後，被告湛喻晴即要求證人鄭公
      雄需提供契稅、房屋稅及10萬元雜支費用等款項等語（見
      原審卷(二)第97頁），且被告湛喻晴亦供承：當天其與證人
      鄭公雄聯絡好後，遂請被告高紹昌、證人季台新陪同利高
      公司人員領取款項繳納稅捐等語（見原審卷第100頁背面
      ），並有利高公司轉帳傳票、高紹昌所簽收之10萬元收據
      各1紙在卷可參（見原審卷(二)第111、112頁），足見被告
      高紹昌僅係依被告湛喻晴之指示配合利高公司人員辦理各
      項完稅手續並代收雜支費用，此與一般土地建物過戶之程
      序無異，自不得據以推認被告高紹昌確知悉湛喻晴「以低
      作高」訛詐價差報酬之事。至被告高紹昌有無將上開代收
      之10萬元轉交被告湛喻晴，則屬被告高紹昌有無另行侵占
      該筆款項之問題，更與本案無關。
（四）本件買賣於利高公司、國維公司發現有遭偽造文書情事而
      宣告破局後，證人鄭公雄、陳永元曾於96年5月11日會同
      律師與被告湛喻晴協調，被告高紹昌亦有到場，嗣於同年
      5月14日，證人鄭公雄再次會同律師與被告高紹昌協調（
      此次被告湛喻晴則未到場），此有上開2次協調之錄音譯
      文為佐（見偵查卷第27至42頁）。惟觀諸卷附譯文內容，
      無非係雙方欲依現況尋求解套之辦法，言詞內容多為抽象
      之描述，其中不乏夾雜情緒性或談判性之用語，亦無具體
      指陳被告高紹昌如何事先與被告湛喻晴謀議之情節，此部
      分亦不足為不利被告高紹昌之認定。至被告高紹昌雖自承
      被告湛喻晴曾承諾其於本件買賣可從中賺取仲介報酬，然
      被告高紹昌身為居間為被告湛喻晴與證人鄭公雄介紹牽線
      之人，依吾國民間土地買賣之習慣，凡經手介紹之人（即
      俗稱之「牽溝仔」），均可依情節朋分為數不一之仲介款
      項，惟此部分究屬被告湛喻晴與被告高紹昌相互間之約定
      ，尚難遽認被告高紹昌對被告湛喻晴係以上開偽造文書之
      方式詐取價金差額所生報酬乙節，事先有所謀議而主觀上
      有何犯意聯絡可言。
五、檢察官上訴意旨略以：依據被告高紹昌於原審審理時供述：
    「我與湛喻晴於92年間開始是男女朋友關係，後來是因為本
    案衍生糾紛我們2人就分手。我本身也是從事房地產仲介買
    賣，當時京俊公司我只是借名義給湛喻晴，我不知道她把我
    列為董事，我沒有任何出資。本件我與我朋友季台新接洽，
    是季台新告訴我有1個朋友即鄭公雄在找有工廠的地，我與
    季台新後來有介紹1塊水湳機場對面的地，本來快要成交，
    後來地主臨時拉高價格就沒有成交。之後湛喻晴就知道我們
    有幫鄭公雄找地，隔了2、3天湛喻晴就突然對我說沙鹿有1
    塊地不錯，我就問湛喻晴價格如何，湛喻晴說先帶鄭公雄去
    看，喜歡再談價格。湛喻晴當時有對我說那塊地她用4400萬
    就可以買到，但是湛喻晴想要賺差價，她告訴我會讓我拿我
    該拿的仲介費用…我陪同湛喻晴去跟國維公司及利高公司接
    洽…」等語（見原審卷(一)第116頁背面）；被告湛喻晴於原
    審審理時證述：「（問：高紹昌有無介入本件仲介事情？）
    這個案子是高紹昌與季台新介紹我認識鄭公雄，高紹昌算是
    鄭公雄那邊的仲介，從頭到尾我做什麼事情例如代墊資金、
    找地等高紹昌都知道，他都清楚。我跟鄭公雄碰面的時候高
    紹昌有時候在場，有時候不在場。如果高紹昌沒有在場的時
    候關於我跟鄭公雄討論的事情，因為96年間我跟高紹昌是男
    女朋友關係，所以我跟鄭公雄討論的事情我都會告訴高紹昌
    。（問：妳有無告訴高紹昌關於刻製利高公司、國維公司大
    、小章的事情？）在96年4月6日正式與國維公司簽約之前，
    我向鄭公雄取得授權刻製利高公司大、小章時，高紹昌有無
    在場我忘記了，但是我有告訴高紹昌這件事情。國維公司的
    章是總經理陳永元口頭授權給我讓我刻製國維公司大、小章
    ，當時高紹昌與季台新都在場，所以高紹昌知道這件事情。
    因為當時利高公司要辦理貸款，不能以實際的成交金額辦理
    貸款這樣的話達不到利高公司要求的金額，所以有要求國維
    公司另外簽1份契約，陳永元當時有答應，並說印章你們自
    己去刻，用完就丟掉。（問：〈提示本院卷二第111至1頁並
    告以要旨〉此份收據之10萬元用途為何？）這10萬元我完全
    不知道，我不知道有收這筆錢，當時我只有叫高紹昌、季台
    新拿契稅去繳，其他的我沒有交代。（問：高紹昌於準備程
    序中陳稱當初妳們2人有說好平分仲介費用，有無這件事情
    ？）沒有，高紹昌沒有說讓我跟他平分仲介費。這個案子關
    於利高公司要給的仲介費都由高紹昌與季台新取得，我不能
    分取，利高公司要給高紹昌多少仲介費我不知道。」等語（
    見原審卷(二)第201頁背面至202頁），可知被告高紹昌對於本
    件契約之磋商及簽訂過程始終在場陪同、參與，其參與之目
    的係為獲取本件契約之仲介費用，另參諸締約當時，2人為
    男女朋友關係，則被告湛喻晴就本件契約之相關事項自會與
    被告高紹昌共同討論，被告高紹昌自不容諉為不知、亦未參
    與，足證被告高紹昌與被告湛喻晴就本件犯行應屬共犯關係
    云云。本院認為：依舉證分配之法則，對於被告之成罪事項
    ，應由檢察官負舉證義務，檢察官無法舉證使本院產生無合
    理懷疑之確信心證，縱被告所辯不足採信，亦不得因此反面
    推論被告之罪行成立，致違刑事舉證分配之法則。依前述證
    人之證述，被告高紹昌參與本件買賣之場合不多，其縱有在
    場，亦僅屬以友人身分陪同到場之性質，舉凡買賣價金之磋
    商斡旋、貸款辦理及簽訂契約等行為，均係被告湛喻晴個人
    所為，被告高紹昌僅係依被告湛喻晴之指示配合利高公司人
    員辦理各項完稅手續並代收雜支費用，縱被告高紹昌可從本
    件買賣中賺取仲介報酬，惟此部分究屬被告湛喻晴與被告高
    紹昌相互間之約定，尚難遽認被告高紹昌對被告湛喻晴係以
    上開偽造文書之方式詐取價金差額所生報酬。原審已詳細敘
    述其所憑之證據及認定之理由，所為論斷，俱有卷存證據資
    料可資覆按，並無採證或認定事實違背經驗法則或論理法則
    ，或其他違背法令之情形，檢察官上訴意旨經核係置原判決
    所為明白論斷於不顧，仍持已為原判決指駁說明之陳詞再事
    爭辯，甚且以被告高紹昌與被告湛喻晴間係男女朋友關係，
    即擬制推論其二人有犯意聯絡，未再提出新事證以證明其二
    人有謀意，本案此部分檢察官既不能舉證證明被告高紹昌有
    起訴之共犯犯行，而使本院產生無庸置疑之明確心證，則本
    案此部分依罪疑唯有利於被告原則，應對被告高紹昌為有利
    之認定。
六、綜上所述，公訴人認被告高紹昌所犯行使偽造私文書、詐欺
    取財未遂等罪嫌，所舉之證據，尚未達於通常一般人均不致
    有所懷疑之程度，亦無法使本院形成被告有罪之心證，此外
    ，本院復查無其他積極證據，足資證明被告高紹昌有公訴人
    所指之上開犯行，被告之犯行既屬不能證明，依前揭規定，
    應為被告高紹昌無罪之諭知。原審因而為被告高紹昌無罪之
    諭知，並無不當，檢察官上訴意旨仍認被告高紹昌有行使偽
    造私文書及詐欺取財未遂之行為，指摘原判決不當，為無理
    由，應予駁回。
肆、被告湛喻晴、高紹昌經合法傳喚無正當理由不到庭，依刑事
    訴訟法第371條規定，爰不待其二人陳述，逕行判決。
據上論斷，應依刑事訴訟法第317條、第368條，判決如主文。
本案經檢察官陳惠珠到庭執行職務。
中    華    民    國   100    年    3     月    14    日
            刑事第十二庭  審判長法  官    康應龍
                                法  官    黃家慧
                                法  官    楊真明
以上正本證明與原本無異。
檢察官、被告湛喻晴如不服本判決應於收受本判決後10日內向本
院提出上訴書狀，其未敘述上訴理由者，並得於提起上訴後10日
內向本院補提理由書狀（均須按他造當事人之人數附繕本）「切
勿逕送上級法院」。
被告高紹昌不得上訴。
                                書記官    李淑芬
中    華    民    國   100    年    3     月    14    日
附表一：
利高機械股份有限公司簡稱為「利高公司」
國維貿易股份有限公司簡稱為「國維公司」
┌──┬───────────┬────────────────┐
│編號│文書名稱（含書面日期）│      偽造之印文及署押          │
├──┼───────────┼────────────────┤
│  │96年3月15日不動產買賣 │一、「利高公司」印文2枚，連同影 │
│    │契約書正本、影本（他字│    本合計4枚。                 │
│    │卷第51至56頁，即甲契約│二、「林一男」印文6枚（含騎縫章 │
│    │書）                  │    ），連同影本合計12枚。      │
│    │                      │三、「國維公司」印文2枚，連同影 │
│    │                      │    本合計4枚。                 │
│    │                      │四、「陳國器」印文10枚（含騎縫章│
│    │                      │    ），連同影本合計20枚。      │
│    │                      │五、「陳永元」印文10枚（含騎縫章│
│    │                      │    ），連同影本合計20枚。      │
│    │                      │六、「陳永元」署押4枚，連同影本 │
│    │                      │    合計8枚。                   │
│    │                      │七、「張瑀慈」印文1枚，連同影本 │
│    │                      │    合計2枚。                   │
├──┼───────────┼────────────────┤
│  │96年4月6日不動產買賣契│此份契約書非屬偽造。            │
│    │約書（他字卷第66至71頁│                                │
│    │，即乙契約書）        │                                │
├──┼───────────┼────────────────┤
│  │96年4月6日不動產買賣契│一、「利高公司」印文2枚，一式3份│
│    │約書一式3份（他字卷第 │    合計6枚。                   │
│    │59至63頁，即丙契約書）│二、「林一男」印文10枚，一式3份 │
│    │                      │    合計30枚。                  │
├──┼───────────┼────────────────┤
│  │96年4月2日不動產買賣契│一、「利高公司」印文2枚。       │
│    │約書（外放之授信申請書│二、「林一男」印文6枚（含騎縫章 │
│    │檔案卷第10至12頁）    │    ）。                        │
│    │                      │三、「國維公司」印文2枚。       │
│    │                      │四、「陳國器」印文10枚（含騎縫章│
│    │                      │    ）。                        │
├──┼───────────┼────────────────┤
│  │土地建物改良物所有權買│一、「利高公司」印文2枚。       │
│    │賣移轉契約書（他字卷第│二、「林一男」印文4枚。         │
│    │75至76頁）            │                                │
│    ├───────────┼────────────────┤
│    │土地建物改良物所有權買│一、「利高公司」印文2枚。       │
│    │賣移轉契約書（他字卷第│二、「林一男」印文4 枚。        │
│    │77至78）              │                                │
├──┼───────────┼────────────────┤
│  │土地登記申請書（原審卷│「利高公司」印文2枚、「林一男」 │
│    │(二)第140頁）           │印文4枚。                       │
├──┼───────────┼────────────────┤
│  │授權書（他字卷第65頁）│「利高公司」印文1枚、「林一男」 │
│    │                      │印文2枚。                       │
└──┴───────────┴────────────────┘
附表二
┌──┬────┬────┬────┬────┬───────────────┐
│編號│ 發票人 │ 發票日 │票面金額│卷證頁碼│ 備註                         │
├──┼────┼────┼────┼────┼───────────────┤
│  │利高公司│96.03.30│750萬元 │他字卷第│一、編號、、係利高公司交│
│    │        │        │        │43頁    │    付被告湛喻晴作為代為調借買│
│    │        │        │        │        │    賣定金1,500萬元之擔保。   │
│    │        │        │        │        │二、編號曾由被告湛喻晴交由證│
│    │        │        │        │        │    人張瑀慈，再交由證人陳永祥│
├──┼────┼────┼────┼────┤    持向國維公司總經理即證人陳│
│  │利高公司│96.03.30│125萬元 │他字卷第│    永元作為議價斡旋之擔保，嗣│
│    │同上    │同上    │同上    │38至40頁│    於96年4月6日被告湛喻晴與證│
│    │同上    │同上    │同上    │        │    人陳永元簽約後，即返還被告│
│    │        │        │        │        │    湛喻晴。                  │
│    │        │        │        │        │三、編號部分之45萬元係供支付│
│    │        │        │        │        │    調借款項利息，60萬元則補足│
├──┼────┼────┼────┼────┤    不足額之定金，其餘30 元為 │
│  │利高公司│96.04.30│125萬元 │他字卷第│    手續費。                  │
│    │同上    │同上    │同上    │41頁    │四、嗣因發票期日屆至，利高公司│
│    │同上    │同上    │同上    │        │    再以編號支票與編號部分│
├──┼────┼────┼────┼────┤    換票、以編號與編號換票│
│  │中國國際│96.03.26│105萬零 │他字卷第│    ，以延展擔保效力。        │
│    │商業銀行│        │30元    │44頁    │五、之後，編號支票嗣均由湛喻│
├──┼────┼────┼────┼────┤    晴交予第三人提示兌現。其中│
│  │利高公司│96.05.31│250萬元 │他字卷第│    編號、部分亦由第三人提│
│    │同上    │同上    │500萬元 │57頁    │    示而遭退票，持票人並訴請利│
│    │        │        │        │        │    高公司給付票款（臺灣臺中地│
│    │        │        │        │        │    方法院97年度簡上字第278號 │
├──┼────┼────┼────┼────┤    民事判決參照），惟此部分係│
│  │利高公司│96.05.15│125萬元 │他字卷第│    被告湛喻晴另行起意，未經檢│
│    │同上    │同上    │同上    │48、58頁│    察官起訴，且與起訴部分亦無│
│    │同上    │同上    │同上    │        │    實質上、裁判上一罪關係，非│
│    │        │        │        │        │    屬本院之審判範圍。        │
└──┴────┴────┴────┴────┴───────────────┘
附錄本判決論罪科刑法條
刑法第210條：
  偽造、變造私文書，足以生損害於公眾或他人者，處五年以下
  有期徒刑。
刑法第216條：
  行使第210條至第215條之文書者，依偽造、變造文書或登載不
  實事項或使登載不實事項之規定處斷。
刑法第339條：
  意圖為自己或第三人不法之所有，以詐術使人將本人或第三人
  之物交付者，處5年以下有期徒刑、拘役或科或併科1千元以下
  罰金。
  以前項方法得財產上不法之利益或使第三人得之者，亦同。
  前二項之未遂犯罰之。